【裁判字號】    97,訴,1071
【裁判日期】    970815
【裁判案由】    毒品危害防制條例
【裁判全文】
臺灣臺北地方法院刑事判決              97年度訴字第1071號
公  訴  人  臺灣臺北地方法院檢察署檢察官
被      告  甲○○
上列被告因毒品危害防制條例案件，經檢察官提起公訴（97年度
毒偵字第1415號），嗣被告於準備程序中就被訴事實為有罪之陳
述，經本院合議庭裁定由受命法官獨任進行簡式審判程式審理，
判決如下：
    主  文
甲○○施用第一級毒品，累犯，處有期徒刑壹年，扣案之海洛因
殘渣袋壹只沒收銷燬之；又施用第二級毒品，累犯，處有期徒刑
陸月。應執行有期徒刑壹年肆月，扣案之海洛因殘渣袋壹只沒收
銷燬之。
    事  實
一、甲○○前於民國88年間因施用毒品案件，經本院裁定送觀察
    、勒戒後，認無繼續施用毒品之傾向，業經臺灣臺北地方法
    院檢察署檢察官以88年度偵緝字第467 號為不起訴處分確定
    ；復因施用毒品案件，經觀察、勒戒後，認有繼續施用毒品
    之傾向，經本院以89年度毒聲字第218 號裁定令入戒治處所
    施以強制戒治，並於89年10月16日停止戒治出所，於90年1
    月12日因停止戒治付保護管束期滿未經撤銷而執行完畢；其
    又於93年間因施用毒品案件，先後經本院以93年度訴字第40
    5 號判決判處應執行刑有期徒刑9 月確定及以93年度易字第
    1541號判處有期徒刑10月、6 月及應執行刑有期徒刑1 年2
    月確定；復於94年間因竊盜案件，經本院以94年度簡字第31
    號判處有期徒刑3 月確定，嗣上開竊盜罪及93年度易字第15
    41號毒品案件，經定應執行刑為有期徒刑1 年4 月，與上開
    93年度訴字第405 號毒品案件，接續執行至95年9 月15日縮
    刑期滿執行完畢。詎其仍不知悔改，竟分別基於施用第一級
    毒品海洛因及第二級毒品甲基安非他命之犯意，於97年4 月
    8 日上午7 時30分許，在其住處房間內，施用第一級毒品海
    洛因及第二級毒品安非他命各1 次。嗣於97年4 月8 日下午
    6 時40分許，因另案通緝而為警在臺北縣新店市○○路1 之
    1 號查獲，並扣得含有海洛因殘渣之殘渣袋1只。
二、案經臺北縣政府警察局新店分局報請臺灣臺北地方法院檢察
    署檢察官偵查起訴。
    理  由
一、本件被告甲○○所犯之罪，其法定刑非死刑、無期徒刑或最
    輕本刑有期徒刑3 年以上之罪，亦非高等法院管轄第一審案
    件，被告於本院準備程式進行中就被訴事實為有罪之陳述，
    經告知被告簡式審判程式之旨，並聽取檢察官、被告之意見
    後，由本院合議庭裁定由受命法官獨任進行簡式審判程式，
    合先敘明。
二、上揭犯罪事實，業據被告於本院審理中坦承不諱，且其尿液
    檢體為警採集送驗後，經以氣相層析質譜儀法確認檢驗結果
    ，確呈嗎啡陽性及甲基安非他命陽性反應，此有台灣檢驗科
    技股份有限公司濫用藥物檢驗報告、姓名及代碼對照表各1
    紙附卷可稽，又扣案之殘渣袋1 只，經本院送請台灣檢驗科
    技股份有限公司鑑驗結果呈海洛因陽性反應，此有該公司出
    具之濫用藥物檢驗報告可稽，顯見該殘渣袋殘留有第一級毒
    品海洛因成分，足認被告之自白核與事實相符。本件事證明
    確，被告施用海洛因及甲基安非他命之犯行，均堪認定。
三、按毒品危害防制條例於92年7 月9 日修正公佈，自93年1 月
    9 日施行，其中第20條、第23條將施用毒品之刑事處遇程式
    區分為「初犯」、「5 年內再犯」、「5 年後再犯」。依其
    立法理由之說明：「初犯」，經觀察、勒戒或強制戒治，應
    為不起訴處分或不付審理之裁定；經觀察、勒戒或強制戒治
    執行完畢釋放後，「5 年內再犯」者，因其再犯率甚高，原
    實施之觀察、勒戒及強制戒治既已無法收其實效，爰依法追
    訴或裁定交付審理。至於經觀察、勒戒或強制戒治執行完畢
    釋放，「5 年後再犯」者，前所實施之觀察、勒戒或強制戒
    治已足以遮斷其施用毒品之毒癮，為期自新及協助其斷除毒
    癮，仍用「初犯」規定，先經觀察、勒戒或強制戒治之程式
    。從而，依修正後之規定，祇於「初犯」及「5 年後再犯」
    2 種情形，有其追訴條件之限制，即須於初犯經觀察、勒戒
    或強制戒治釋放後，5 年內均無施用毒品之行為，始能認其
    前所實施之觀察、勒戒或強制戒治已足遮斷毒癮，而得於5
    年後再犯時，再予適用初犯之規定，重行觀察、勒戒等程式
    。倘5 年內已經再犯，被依法追訴處罰，縱其第3 次（或第
    3 次以上）施用毒品之時間在初犯釋放5 年以後，即與「5
    年後再犯」之情形有別，且因已於「5 年內再犯」，顯見其
    再犯率甚高，原實施觀察、勒戒或強制戒治，已無法收其實
    效，自無再經觀察、勒戒及強制戒治之必要，應由檢察官逕
    行起訴（最高法院95年第7 次刑事庭會議決議參照）。本件
    被告前因施用毒品案件，經本院裁定送觀察、勒戒後，認無
    繼續施用毒品之傾向，業經臺灣臺北地方法院檢察署檢察官
    以88年度偵緝字第467 號為不起訴處分確定；復因施用毒品
    案件，經觀察、勒戒後，認有繼續施用毒品之傾向，經本院
    以89年度毒聲字第218 號裁定令入戒治處所施以強制戒治，
    並於89年10月16日停止戒治出所，於90年1 月12日因停止戒
    治付保護管束期滿未經撤銷而執行完畢，雖然上開戒治執行
    完畢之時間，距離本件施用毒品犯行已逾5 年，惟其於前揭
    強制戒治執行完畢釋放後5 年內，即於93年間因施用毒品案
    件，先後經本院以93年度訴字第405 號判決判處應執行刑有
    期徒刑9 月確定及以93年度易字第1541號判處有期徒刑10月
    、6 月及應執行刑有期徒刑1 年2 月確定在案，此有臺灣高
    等法院被告前案紀錄表附卷可按，其在上揭強制戒治執行完
    畢釋放後5 年內，既已再犯施用毒品之罪，並經依法追訴處
    罰，揆諸前揭說明，其本次犯行即與毒品危害防制條例第20
    條第3 項所稱之「5 年後再犯」有別，是檢察官依法追訴，
    於法並無不合，本院自應依法論科。
四、按海洛因、甲基安非他命分係毒品危害防制條例第2 條第2
    項第1 、2 款所定之第一級及第二級毒品，核被告所為，係
    犯毒品危害防制條例第10條第1 項之施用第一級毒品罪，及
    同條例第2 項之施用第二級毒品罪。被告持有海洛因及甲基
    安非他命之低度行為，應為其施用之高度行為所吸收，均不
    另論罪。又其所犯上開施用第一級毒品海洛因、第二級毒品
    甲基安非他命兩罪，犯意各別，行為互殊，應予分論併罰。
    又被告曾因前開施用毒品及竊盜案件，經法院判處有期徒刑
    及定應執行刑後，已於95年9 月15日縮刑期滿執行完畢之事
    實，有臺灣高等法院被告前案紀錄表在卷可按，其受徒刑之
    執行完畢後，5 年以內故意再犯本件有期徒刑以上之罪，為
    累犯，均應依刑法第47條第1 項之規定加重其刑。爰審酌被
    告前因施用毒品，經送觀察、勒戒及強制戒治與法院判刑後
    ，仍不知戒絕毒癮，再度施用毒品，顯見其戒毒之意志不堅
    ，自制力不佳，惟念及被告犯後已坦承犯行，且其施用毒品
    主要係戕害自己之身心健康，暨衡及其施用之動機、學歷為
    國中肄業與生活狀況等一切情狀，分別量處如主文所示之刑
    ，並定其應執行之刑，以資懲儆。
五、扣案之殘渣袋1 只，經本院送請台灣檢驗科技股份有限公司
    鑑驗結果，呈海洛因陽性反應，此有該公司出具之濫用藥物
    檢驗報告可稽，顯見殘留有第一級毒品海洛因成分（殘渣因
    量微無法磅秤），客觀上難以析離，自屬違禁物，自應依毒
    品危害防制條例第18條第1 項前段規定予以沒收銷燬之。
據上論斷，應依刑事訴訟法第273 條之1 第1 項、第299 條第1
項前段，毒品危害防制條例第10條第1 項、第2 項、第18條第1
項前段，刑法第11條前段、第47條第1 項、第51條第5 款，判決
如主文。
本案經檢察官王育珍到庭執行職務。
中    華    民    國    97    年    8     月    15    日
                    刑事第十六庭  法  官  吳俊龍
以上正本證明與原本無異。
如不服本判決，應於判決送達後10日內，向本院提出上訴狀。
                                  書記官  高菁菁
中    華    民    國    97    年    8     月    15    日
附錄本案論罪科刑法條：
毒品危害防制條例第10條
施用第一級毒品者，處 6 月以上 5 年以下有期徒刑。
施用第二級毒品者，處 3 年以下有期徒刑。


司法院資訊處製作；財團法人民間司法改革基金會備份。
